【裁判字號】    92,訴,2447
【裁判日期】    921125
【裁判案由】    偽造文書等
【裁判全文】
臺灣高雄地方法院刑事判決              九十二年度訴字第二四四七號
    公  訴  人  臺灣高雄地方法院檢察署檢察官
    被      告  丁○○
右列被告因偽造文書等案件，經檢察官提起公訴（九十二年度偵字第一七○七四號）
，本院依簡式審判程序審理判決如左：
    主  文
丁○○連續攜帶兇器竊盜，處有期徒刑捌月，梅花扳手壹支，沒收；又共同行使變造
私文書，足以生損害於公眾及他人，處有期徒刑月；應執行有期徒刑拾月；梅花扳
手壹支，沒收。
    事  實
一、丁○○曾於民國八十九年間犯有違反毒品危害防制條例案件，經法院判處有期徒
    刑十月確定（其中連續施用第一級毒品部分，處有期徒刑七月，又連續施用第二
    級毒品部分，處有期徒刑四月，應執行有期徒刑十月）；又曾於九十年間犯有違
    反毒品危害防制條例案件，經法院判處有期徒刑一年二月確定（其中連續施用第
    一級毒品部分，處有期徒刑十月，又連續施用第二級毒品部分，處有期徒刑五月
    ，應執行有期徒刑一年二月）；俟上開二罪經接續執行，甫於九十二年二月二十
    一日縮短刑期假釋出獄（刑期至九十二年十二月三日止，尚在假釋中，不構成累
    犯）。詎丁○○仍不知悔改，復基於意圖為自己不法所有而竊取他人動產之概括
    犯意，先於九十二年八月三日二十二時三十分許，在高雄市○○區○○路二○五
    號前，見乙○○所有之車牌號碼：ＹＰＪ－８８７號輕機車停放於人行道且機車
    鑰匙仍插於電門上，即以該機車鑰匙發動機車電門之方式竊取該機車，得手後騎
    乘逃逸。丁○○為避免遭警方查緝前開竊得之贓車，先將該部贓車車牌拆卸後，
    丟棄於楠梓區後勁溪某處，復於同年八月九日二十一時許，承前竊盜之概括犯意
    ，於高雄市楠梓區○○○○○路第二交流道旁，見甲○○所有之車牌號碼：ＵＷ
    Ｙ－１００號輕機車停放於路旁之際，持其所有客觀上足為兇器用之梅花扳手一
    支（未據扣案），拆卸該部機車車牌一面後，懸掛於車號ＹＰＪ－８８７號輕機
    車上使用。嗣經警於九十二年八月十二日十五時二十分許，因丁○○持變造之統
    一發票前往合作金庫五甲分行兌獎時（詳下述犯罪事實二），經該銀行行員報警
    而循線查獲上情，並扣得車牌號碼：ＹＰＪ－８８７號輕機車一輛、機車鑰匙一
    支、車牌號碼：ＵＷＹ－１００號之車牌一面等物（均已返還被害人乙○○、甲○○）。
二、丁○○另基於行使變造私文書及詐欺取財之牽連犯意，於九十二年八月十二日十
    四時三十分許，在高雄市○○區○○路與孔鳳路交岔路口處，與年籍、姓名不詳
    綽號「阿狗」之成年男子見面後，明知該綽號「阿狗」之人所交付之統一發票收
    執聯兩張（變造後號碼分別為UD00000000號、UB00000000號），係原屬未中獎之
    統一發票，但變造成第五獎之中獎號碼後，各可兌換新臺幣（下同）一千元之中
    獎金額，竟與綽號「阿狗」者基於共同犯意之聯絡及行為之分擔，推由丁○○於
    同日十四時四十分許，在該兩張變造之統一發票背面填寫其年籍、姓名等資料後
    ，持往高雄縣鳳山市○○○路一六四號合作金庫五甲分行，向該分行行員洪良美
    提示上開兩張變造統一發票而行使之，以此詐術欲使洪良美交付獎金，足以生損
    害於公眾共享之國庫財政利益及金作金庫。嗣經洪良美發覺發票有遭人塗改之嫌
    ，乃向原開立發票商店查詢後，即於同日十五時二十分許，報警當場逮捕丁○○
    而未得逞，並扣得上開變造之統一發票收執聯兩張。
三、案經高雄縣政府警察局鳳山分局報告臺灣高雄地方法院檢察署檢察官偵查起訴。
    理  由
一、本案被告所犯刑法三百二十一條第一項第三款、第二百十六條、第二百十條、第
    三百三十九條第三項、第一項等罪，其法定刑為死刑、無期徒刑、最輕本刑為三
    年以上有期徒刑以外之罪，於準備程序進行中，被告就被訴事實為有罪之陳述，
    經受命法官告知簡式審判程序之要旨及經被告同意適用簡式審判程序後，本院合
    議庭裁定本案由受命法官獨任進行簡式審判程序審理在卷，合先敘明。
二、訊據被告丁○○對右連續攜帶兇器竊盜、行使變造私文書、詐欺取財未遂等犯罪
    事實均供認不諱，核與被害人乙○○、甲○○於警訊中供述失竊機車、車牌之情
    節，及合作金庫五甲分行行員洪良美於警訊中供述被告確有變造統一發票兌獎之
    情節均相符合；且有被害人乙○○、甲○○出具之贓物領據各一紙，及扣案變造
    之統一發票收執聯兩張等物可資佐證；又扣案統一發票二張經送驗結果，其印刷
    字跡與底紋紋線均有破壞重複印製之痕跡，確有變造等情，有內政部警政署刑事
    警察局鑑驗通知書一份附卷可據（詳九十二年度偵字第一七○七四號偵查卷內第
  十五頁至第十七頁）；足認被告之自白核與事實相符。事證明確，被告右揭連續
    攜帶兇器竊盜、行使變造私文書、詐欺取財未遂等犯行均堪認定，應予依法論科
    。
三、(一)查梅花扳手為鐵製工具，質地沉重、尖硬，如持以行兇，足對人之身體、生命
      構成威脅，客觀上自可作為兇器之用，被告竟持以拆卸被害人甲○○之車牌而
      竊取之，即屬攜帶兇器竊盜無誤。故核被告丁○○就竊取被害人乙○○車牌號
      碼：ＹＰＪ－８８７號輕型機車一輛犯行之所為，係犯刑法第三百二十條第一
      項之普通竊盜罪；核被告丁○○就持其所有之梅花扳手一支竊取被害人甲○○
      車牌號碼：ＵＷＹ－１００號之車牌一面犯行之所為，係犯刑法第三百二十一
      條第一項第三款之攜帶兇器竊盜罪。被告就上開二次竊盜犯行間，時間緊接，
      基本犯罪手法相同，觸犯構成要件同一之罪名，顯係基於概括之犯意反覆為之
      ，為連續犯，應依刑法第五十六條之規定，論以連續攜帶兇器竊盜一罪，並依
      法加重其刑。
    (二)次查，統一發票係加值型及非加值型營業稅法第三十二條第一項前段所定營業
      人銷售貨物或勞務，開立予買受人之憑證，性質上屬於私文書，此觀諸同法條
      第三項：「統一發票，由政府印製『發售』，或核定營業人『自行印製』．．
      ．」尤為明瞭。至財政部訂定「統一發票給獎辦法」，旨在防止逃漏、控制稅
      源及促進統一發票之推行，而以定期開獎，給予獎金之方式，鼓勵買受人向營
      業人索取統一發票，為其附隨目的。其中獎與否，純繫於偶然之事實，不因中
      獎人必須占有該中獎之統一發票，始得領取獎金，而影響統一發票之私文書性
      質。又依營業稅法第三十二條第三項之規定，統一發票得由政府印製發售，或
      核定營業人自行印製。惟無論由政府印製發售，或核定營業人自行印製，其上
      號碼應僅係表彰營業人開立該憑證之部分內容，尚難因係政府印製發售者，而
      認定其號碼係屬公文書。又因統一發票上之號碼僅係表彰營業人開立該憑證之
      部分內容，而未中獎之統一發票，仍具憑證功能，此與最高法院四十一年度台
      上字第九六號、五十年度台上字第六六二號判例所述未中獎之愛國獎券，其本
      身已無價值者不同，故如就統一發票之號碼擅自更改，應成立變造罪責，而非
      屬偽造行為，此有最高法院八十九年度台上字第五四二八號判決意旨可資參照
      。故核被告丁○○與綽號「阿狗」者，就行使變造統一發票犯行之所為，係犯
      刑法第二百十六條、第二百十條之行使變造私文書罪、第三百三十九條第三項
      、第一項之詐欺取財未遂罪。被告與綽號「阿狗」者就上開犯行，為有共同犯
      意之聯絡及行為之分擔，均為共同正犯。又被告以一行為行使兩張變造之統一
      發票，係基於同一行使變造私文書犯意之接續行為，僅侵害單一法益，應僅論
      以行使變造私文書一罪。再被告所犯行使變造私文書罪、詐欺取財未遂罪間，
      有目的行為及結果行為之牽連犯關係，應依刑法第五十五條之規定，從一重論
      以行使變造私文書罪處罰。
    (三)被告所犯上開連續攜帶兇器竊盜、行使變造私文書等二罪間，為犯意各別，罪
      名亦異，顯係基於各別犯意而為之，應予分別論罪併合處罰。
    (四)茲審酌被告現年二十五歲，教育程度為高職畢業，曾於八十九年間犯有違反毒
      品危害防制條例案件，經法院判處有期徒刑十月確定；又曾於九十年間犯有違
      反毒品危害防制條例案件，經法院判處有期徒刑一年二月確定，俟上開二罪經
      接續執行，甫於九十二年二月二十一日縮短刑期假釋出獄，現仍假釋付保付管
      束期內，竟猶不思悔改，再犯竊取他人之輕型機車及攜帶兇器竊取他人之機車
      車牌，另犯行使變造之統一發票私文書，其行為足以損害他人之財產法益，及
      損害於公眾共享之國庫財政利益與金作金庫，惟犯後已坦承犯行，所竊取之財
      物已返還被害人，犯罪所生之危害尚非巨大等一切情狀，爰酌情各量處如主文
      所示之刑，並定其應執行之刑，以示儆懲。
    (五)被告持以竊取機車車牌之梅花扳手一支（未據扣案），係被告向五金行購得為
      其所有持供犯本罪所用之物，業據被告陳明在卷，雖未據扣案，然尚無證據證
      明確已滅失，爰依刑法第三十八條第一項第二款之規定，宣告沒收。另扣案變
      造之統一發票二張（變造後號碼分別為UD00000000號、UB00000000號），雖係
      被告持供犯本罪所用之物，惟已據被告持以向金作金庫五甲分行行員洪良美提
      示行使欲兌換獎金，已離被告持有而非屬被告所有之物，亦非屬違禁物，爰不
      予宣告沒收，公訴人認應予宣告沒收，容有誤會，附此敘明。
據上論斷，應依刑事訴訟法第二百七十三條之一第一項、第二百八十四條之一、第二
百九十九條第一項前段，刑法第二十八條、第五十六條、第三百二十一條第一項第三
款、第二百十六條、第二百十條、第三百三十九條第三項、第一項、第五十五條、第
三十八條第一項第二款、第五十一條第五款，罰金罰鍰提高標準條例第一條前段，判
決如主文。
本案經檢察官丙○○到庭執行職務。
中      華      民      國      九十二    年    十一    月    二十五    日
                                    臺灣高雄地方法院刑事第七庭
                                      法  官  柯  盛  益
右正本證明與原本無異。
如不服本判決，應於判決送達後十日內，向本院提出上訴狀。
                                      書記官  陳  昱  良
中      華      民      國      九十二    年    十一    月    二十五    日
附錄本案判決論罪科刑法條全文
中華民國刑法第三百二十一條第一項第三款：
犯竊盜罪而有左列情形之一者，處六月以上、五年以下有期徒刑：
  三  攜帶兇器而犯之者。
中華民國刑法第二百十六條：
行使第二百十條至第二百十五條之文書者，依偽造、變造文書或登載不實事項或使登
載不實事項之規定處斷。
中華民國刑法第二百十條：
偽造、變造私文書，足以生損害於公眾或他人者，處五年以下有期徒刑。
中華民國刑法第三百三十九條：
意圖為自己或第三人不法之所有，以詐術使人將本人或第三人之物交付者，處五年以
下有期徒刑、拘役或科或併科一千元以下罰金。
以前項方法得財產上不法之利益或使第三人得之者，亦同。
前二項之未遂犯罰之。


司法院資訊處製作；財團法人民間司法改革基金會備份。
